臺灣板橋地方法院民事判決　　　　　　　93年度婚字第1474號
原　　　告　甲○○
被　　　告　乙○○原名：蘇美.
　　　　　　　　　　　14
右當事人間請求確認婚姻關係不成立事件，本院於中華民國94年
1月17日言詞辯論終結，判決如左：
    主    文
確認原告與被告間之婚姻關係不成立。
訴訟費用由被告負擔。
    事實及理由
一、原告主張：兩造於民國75年11月13日結婚，未舉行公開儀式
    及宴客，僅到文具行買空白結婚證書，原告找證人陳益村、
    被告找證人康麗美作為結婚證人，並由被告借用證人等印章
    蓋用，即向戶政機關辦理結婚登記。兩造結婚，既未有公開
    儀式，自屬無效，為此提起本件訴訟。並聲明：確認兩造間
    之婚姻關係不存在。
二、被告方面：當初結婚登記情形，確如原告所言，兩造無舉行
    公開儀式。並聲明同意原告之請求。
三、原告主張之事實，已據原告提出
    院依職權向戶政機關調閱兩造於75年11月13日結婚所憑辦理
    結婚登記之結婚證書影本為憑。並經該結婚證書上之證人陳
    益村到庭證稱：「（結婚證書上是否你的名字及印章？（提
    示））印章看不清楚，名字不是我簽的，我是沒有蓋過兩造
    的結婚證書，但是我有拿印章給被告，同意被告使用，被告
    當時說要蓋結婚證書用的，詳細時間不記得了，時間約有二
    十年了。兩造結婚並沒有舉行公開儀式，只是找我當證人而
    已。」等語；證人康麗美證稱：「（結婚證書上是否你的名
    字及印章？（提示））名字不是我簽的，印章是被告要我拿
    給她蓋結婚證書用，當時被告要我當結婚證人，我就拿印章
    給被告，由被告蓋用，兩造結婚當時並沒有舉行公開儀式也
    沒有宴客。」云云，且為被告所是認。是本院綜上事證，自
    堪信原告主張之事實為真正。
四、按結婚，應有公開儀式及二人以上之證人。民法第928 條第
    1 項定有明文。所謂結婚應有公開之儀式，係指結婚之當事
    人應行定式之禮儀，使不特定人得以共聞共見認識其為結婚
    者而言。結婚不具備民法第982 條第1 項之方式者，其結婚
    無效。民法第988 條第1 款亦定有明文。其次，我國民法雖
    無婚姻不成立之規定，但是，理論上，法律行為必須成立後
    ，才有是否無效之問題，民事訴訟法第568 條第1 項亦規定
    得提起確認婚姻不成立之訴，是以，如未具備公開結婚儀式
    ，即屬無結婚行為，欠缺法律行為之特定成立要件，婚姻根
    本不成立，是以得訴請確認婚姻關係不成立。查兩造於75年
    11月13日之結婚，並未舉行任何定式之禮儀，使不特定人得
    以共聞共見認識其為結婚，是兩造顯無結婚行為。又確認婚
    姻不成立之訴，為民事訴訟法第568 條所定，兩造既無結婚
    行為，惟
    堪認原告有以確認判決除去此不明確法律關係之必要，從而
    ，原告提起本件訴訟為有理由，應予准許。
五、訴訟費用負擔之依據：民事訴訟第78條。
中　　華　　民　　國　　94　　年　　1 　　月　　31　　日
                  家事法庭  法  官  劉大衛
右正本證明與原本無異。
如對本判決不服，應於判決送達後20日內向本院提出上訴狀。
中　　華　　民　　國　　94　　年　　1 　　月　　31　　日
                            書記官  李錦輝
